【裁判字號】    99,上訴,1002
【裁判日期】    990514
【裁判案由】    誣告
【裁判全文】
臺灣高等法院刑事判決                99年度上訴字第1002號
    上訴人  臺灣基隆地方法院檢察署檢察官
    被  告  王琪華
            鍾德利
上列上訴人因被告誣告案件，不服臺灣基隆地方法院98年度訴字
第1028號，中華民國98年12月31日第一審判決（起訴案號：臺灣
基隆地方法院檢察署98年度偵字第25號），提起上訴，本院判決
如下：
    主  文
原判決撤銷。
王琪華、鍾德利共同犯誣告罪，均累犯，各處有期徒刑陸月。
    犯罪事實
壹、王琪華曾因偽造文書案件，經法院判處有期徒刑10月確定，
    民國（下同）95年10月21日執行完畢。
    鍾德利曾因竊盜案件，經法院判處有期徒刑3 月確定，95年
    3 月7 日執行完畢。
貳、96年7 月16日晚間11時許，王琪華酒後駕駛GPY-656 號牌機
    車搭載鍾德利，行經基隆市○○路近聖心國小路段，因見前
    方聖心國小門口有警車及員警臨檢，王琪華隨即左轉駛入西
    定路小巷內。
、基隆市警察局第四分局中山派出所所長賴瑞陞適騎機車於該
    處攔檢可疑車輛，見狀即尾隨進入巷內攔下王琪華、鍾德利
    ，並將2 人帶到聖心國小前，交由員警黃全成、廖高輝及劉
    政村查對2 人身分。確認均未經通緝，即請鍾德利先行離去
    。
    員警繼而對駕車之人王琪華實施酒測。因王琪華未通過初步
    檢測，而將王琪華帶回中山派出所，再次施以酒測。結果酒
    測值達0. 29MG/L ，王琪華即宣稱曾帶過警察兵，央求通融
    不要開單；但經員警拒絕，仍依法開單告發。
肆、王琪華心生不滿，與鍾德利共同基於使公務員受刑事追訴及
    行政懲處的犯意聯絡，先於96年7 月17日，由王琪華以電子
    郵件向基隆市警察局申訴，捏詞：「當時是鍾德利騎機車，
    賴瑞陞巡官竟縱放鍾德利，復對未騎車的王琪華酒測，並開
    單告發，事畢竟又不歸還其身分證。」等語，意圖使賴瑞陞
    受偽造文書罪的刑事追訴及執勤不當的行政懲處。王琪華並
    即告知鍾德利，已發出上述電子郵件的事實。
    96年7 月18日、96年7 月21日，基隆市警察局第四分局督察
    組巡官林彥宇因處理上述申訴信箱而約談王琪華、鍾德利，
    2人竟接續捏詞誣告上情。
伍、經基隆市警察局第四分局督察組調閱路口及派出所內監視錄
    影畫面，發現屬於誣告而查獲。
    理  由
壹、被告鍾德利經合法傳喚，無正當理由未到庭，不待陳述直接
    判決。
貳、被告王琪華對於卷證的證據能力以及共同被告鍾德利的供述
    ，均表示無意見（本院99年4 月2 日、99年4 月28日筆錄）
    。
、被告王琪華坦承曾以電子郵件向基隆市警察局申訴如上內容
    的事實；但辯稱：「我只是陳述事實，沒有要使賴瑞陞受偽
    造文書罪刑事追訴及執勤不當行政懲處的意圖。」等語。
肆、對於被告辯解的認定：
一、被告王琪華於96年7 月17日23時48分許，以電子郵件向基隆
    市警察局第四分局機關網站設置的「申訴信箱」，指稱：「
    本人於96年7 月16日晚上10點多，與友人共乘一部摩托車，
    行經西定路聖心中學前，突覺尿急故轉至巷道內小解，不知
    前方施行臨檢，此時中山派出所賴巡官剛好騎車經過，直覺
    本人有規避臨檢嫌疑或是通緝犯之類，拿走本人身分證後，
    逕自帶回派出所偵訊並施行酒測，期間並未偵訊本人友人竟
    讓其先行離去，只針對本人施行酒測且認為本人酒駕。本人
    交出行駕照，又經過多次酒測結果，並未每次都超過酒測標
    準值0.25MG/L，可是施測員警卻以最高0.29MG/L酒測值開立
    罰單，還說一點小錢（NT15000 元）繳一繳就沒事，員警並
    未詢問是否本人騎車或是友人騎車搭載本人，本人雖有喝酒
    但未酒駕，本人友人可以作證。賴巡官並未歸還本人身分證
    ，造成本人困擾及不便，警察局為了績效也該查明真相，請
    長官明察秋毫，還本人一個公道，請儘速處理本人申訴案件
    ，並回復本人。」等語，有基隆市警察局第四分局第一組辦
    公室電子郵件列印資料可憑（偵19頁），並經被告坦白承認
    。此部分事實，可以認定。
二、上述電子郵件明確表示：「本人經過多次酒測結果，並未每
    次都超過酒測標準值，可是員警卻以最高0.29酒測值開立罰
    單」、「本人雖有喝酒，但未酒駕，本人友人可以作證」、
    「賴巡官並未歸還本人身份證」、「請還本人一個公道」、
    「否則我相信記者會有興趣」等語，顯然已經具體指稱：「
    我喝酒但並未駕車，卻遭警察開立酒駕罰單，並扣留身分證
    不歸還」等足以發動刑事偵查及行政懲戒處分的虛偽不實事
    項。
三、基隆市警察局第四分局機關網站設置的「申訴信箱」，依申
    訴內容分案後，該電子郵件由職司調查員警違法失職的督察
    組警官林彥宇進行調查處理。若電子郵件所述屬實，將究辦
    員警偽造文書等刑事罪責等情，已經證人林彥宇明確結證（
    偵62，原審67-70 頁）。
    參照最高法院90年度台上字第7175號、98年度台上字第4409
    號判決，足認被告以電子郵件向有權接受申告而開始刑事程
    序或行政懲戒程序的公務員虛偽不實具體指摘的犯罪事實，
    可以認定。
四、被告王琪華原任職內政部警政署航空警察局證照查驗隊隊員
    ，嗣因觸犯偽造公文書罪去職，有本院被告前案紀錄表可憑
    。對於執法人員應據實製作職務上登載公文書，如有違反，
    將遭致刑事追訴及行政懲處等情，顯然知之甚詳。
    證人賴瑞陞等並均證述被告遭查獲時曾以帶過警察兵為由，
    央求放過一馬遭拒，離開派出所時揚言走著瞧等情（偵65-
    66頁）；其後即發出捏詞不實的如上電子郵件向該管公務員
    誣告。
    被告王琪華辯稱並無使賴瑞陞受偽造文書罪刑事追訴以及執
    勤不當的行政懲處意圖等語，不能採信。
五、明知他人所控為虛偽而以己意續行誣控，藉圖坐實其罪，仍
    屬誣告行為。最高法院23年上字第2583號判例參照。
    被告王琪華於電子郵件中明白表示「友人可以作證」等語，
    並供稱：「寫完申訴信後，有將申訴內容告知被告鍾德利。
    」（原審19頁）；而被告王琪華、鍾德利又分別於96年7 月
    18日、96年7 月21日接受員警訪談，均表示：「自基隆市○
    ○路小吃店出發，到為警查獲時，一路均是由被告鍾德利騎
    乘機車搭載被告王琪華。」等不實的事項（偵13、15頁）。
    被告2 人顯有誣告的犯意聯絡與犯行，可以認定。
伍、撤銷改判的理由：
一、撤銷原判決的理由：
    原判決採信被告王琪華前述辯詞而為無罪的認定，應有誤會
    。檢察官上訴，指稱原判決不當，有理由，應予撤銷改判。
二、自為判決的論罪科刑理由
（一）被告王琪華、鍾德利所為，均觸犯刑法第169條第1項誣告
      罪。
（二）被告王琪華、鍾德利因具有犯意聯絡、行為分擔，均為共
      同正犯。
（三）被告王琪華、鍾德利曾經犯罪事實欄所示有期徒刑執行完
      畢，有本院被告前案紀錄表可憑。5 年內故意再犯有期徒
      刑以上的本罪，均累犯，均應加重刑罰。
（四）審酌被告所為不僅耗費司法調查資源，危害國家刑罰追訴
      權正當、正確行使，犯後不具悔意以及被告王琪華曾經擔
      任航空警察局證照查驗隊隊員的智識程度、被告等犯罪動
      機、目的、手段等一切情形，認宜分別量處如主文所示刑
      罰。
陸、適用法律：
一、刑事訴訟法第369條第1項前段、第371條、第364條、第299
    條第1項前段。
二、刑法第169條第1項、第28條、第47條第1項。
中    華    民    國    99    年    5     月    14    日
                  刑事第六庭  審判長法  官  林明俊
                                    法  官  吳淑惠
                                    法  官  郭豫珍
以上正本證明與原本無異。
如不服本判決，應於收受送達後10日內向本院提出上訴書狀，其
未敘述上訴之理由者並得於提起上訴後10日內向本院補提理由書
（均須按他造當事人之人數附繕本）「切勿逕送上級法院」。
                                    書記官  胡勤義
中    華    民    國    99    年    5     月    20    日
附錄：本案論罪科刑法條全文
中華民國刑法第169條
（誣告罪）
意圖他人受刑事或懲戒處分，向該管公務員誣告者，處 7 年以
下有期徒刑。
意圖他人受刑事或懲戒處分，而偽造、變造證據，或使用偽造、
變造之證據者，亦同。

司法院資訊處製作；財團法人民間司法改革基金會備份。
